【裁判字號】    99,小上,5
【裁判日期】    990330
【裁判案由】    給付貨款等
【裁判全文】
臺灣屏東地方法院民事裁定               99年度小上字第5號
上  訴  人  乙○○
被上訴人    力群文化事業有限公司
法定代理人  甲○○
上列當事人間請求給付貨款事件，上訴人對於中華民國98年11月
30日本院屏東簡易庭98年度屏小字第252 號第一審判決提起上訴
，本院判決如下：
    主  文
上訴駁回。
第二審訴訟費用新臺幣壹仟伍佰元由上訴人負擔。
    事實及理由
一、按對於小額程序之第一審裁判之上訴或抗告，非以其違背法
    令為理由，不得為之；上訴狀內應記載上訴理由，表明：(一)
    原判決所違背之法令及其具體內容。(二)依訴訟資料可認為原
    判決有違背法令之具體事實，民事訴訟法第436 條之24第2
    項、第436 條之25分別定有明文。又所謂判決有違背法令，
    乃指判決不適用法規或適用不當，亦為同法第468 條所明定
    ，依民事訴訟法第436 條之32第2 項規定亦為小額事件之上
    訴程序所準用。而以判決有不適用法規或適用不當為上訴理
    由時，其上訴狀或理由書應有具體之指摘，並揭示該法規之
    條項或內容，若係成文法以外之法則，應揭示該法則之旨趣
    ，倘為司法院解釋或最高法院之判例，則應揭示該判解之字
    號或其內容，如依民事訴訟法第469 條所列第1 款至第5 款
    理由提起上訴時，其上訴狀或理由書應揭示合於該條款之事
    實，上訴理由狀如未依此項方法表明者，即難認為已對原判
    決之違背法令有具體之揭示，其上訴自難認為合法，最高法
    院著有71年台上字第314 號判例可資參照。另按上訴不合程
    式或已逾期間或法律上不應准許者，第二審法院應以裁定駁
    回之，民事訴訟法第444 條第1 項前段亦有明文。此於小額
    事件之上訴程序亦準用之，參照民事訴訟法第436 條之32第
    2 項之規定自明。
二、上訴意旨略以：按消費者保護法係為保護消費者權益，促進
    國民消費生活安全有提升國民消費生活品質。是以消費者保
    護法為民法特別法，有關消費買賣爭議事件，應優先適用。
    被上訴人以推銷方式在上訴人服役營區外主動向上訴人推銷
    日語光碟教材（下稱系爭教材），且系爭教材以郵寄方式寄
    送至上訴人住處，並非一般買賣而係屬消費者保護法之訪問
    買賣，應優先適用消費者保護法有關訪問買賣相關條文之規
    定，然原判決以當事人就標的物及價金已互相同意，遽認買
    賣契約成立，適用民法第345 條規定，有判決適用法規不當
    之違誤。兩造間之買賣既屬消費者保護法所定之訪問買賣，
    被上訴人自有告知解除契約權之義務。本件系爭教材由被上
    訴人寄送至上訴人住處，上訴人嗣後又寄回給被上訴人，即
    已有行使解除訪問買賣契約，原審疏未注意，遽認買賣契約
    已成立，上訴人即有給付價金義務，所為判決有違消費者保
    護法之規定。原審判決顯有認事用法不當，有判決違背法令
    等語。並聲明：(一)原判決廢棄。(二)被上訴人於第一審之訴駁
    回。
三、經核前揭上訴意旨，係就上訴人於原審所抗辯：系爭教材之
    買賣係屬定型化契約條款，其內容有顯失公平之處，違反消
    費者保護法規定等情再為補充，並就原審關於系爭教材買賣
    契約是否成立、上訴人曾經寄回系爭教材是否合法解約等取
    捨證據、認定事實及解釋契約之職權行使指摘為不當，而無
    具體指出原審判決有如何違背法令之情事，亦未依民事訴訟
    法第436 條之25之規定，表明原判決所違背之法令及具體內
    容，暨依訴訟資料可認為原判決有違背法令之具體事實，或
    有民事訴訟法第469 條第1 款至第5 款之情形，難認對原審
    判決之如何違背法令已有具體之指摘，依首揭說明，其上訴
    自非合法，應逕予駁回。
四、依民事訴訟法第436條之32第1項準用同法第436條之19第1項
    規定，第二審法院為訴訟費用之裁判時，應確定其訴訟費用
    額，而本件第二審訴訟費用額，確定為如主文第2 項所示金
    額。
五、據上論結，本件上訴為不合法，依民事訴訟法第436條之32
    第1項、第2項、第444條第1項、第95條、第78條、第436條
    之19第1項，裁定如主文。
中    華    民    國    99    年    3     月    30    日
                  民事第二庭    審判長法  官  張世賢
                                      法  官  蔡嘉裕
                                      法  官  陳威宏
正本係照原本作成
不得抗告。
中    華    民    國    99    年    3     月    31    日
                                      書記官  陳勃諺

司法院資訊處製作；財團法人民間司法改革基金會備份。
